【裁判字號】    97,訴,1513
【裁判日期】    971125
【裁判案由】    清償債務
【裁判全文】
臺灣桃園地方法院民事判決              97年度訴字第1513號
原      告  華南商業銀行股份有限公司
法定代理人  甲○○
訴訟代理人  丙○○
被      告  乙○○
訴訟代理人  丁○○
上列當事人間請求清償債務事件，於民國97年11月11日言詞辯論
終結，本院判決如下：
    主    文
被告應給付原告新臺幣捌拾壹萬捌仟伍佰零貳元，及自民國九十
七年六月十九日起至清償日止，按年息百分之三計算之利息；暨
自民國九十七年七月二十日起至清償日止，其逾期在六個月以內
者，按上開利率百分之十，逾期在六個月以上者，按上開利率百
分之二十計算之違約金。
訴訟費用由被告負擔。
    事實及理由
壹、程序方面：
    按訴訟標的對於共同訴訟之各人必須合一確定者，共同訴訟
    人中一人之行為有利益於共同訴訟人者，其效力及於全體；
    不利益者，對於全體不生效力；民事訴訟法第56條第1 款定
    有明文。次按，連帶債務之債權人，得對於債務人中之一人
    或數人或其全體，同時或先後請求全部或一部之給付，民法
    第273 條第1 項亦有規定。由此規定可知，求償連帶債務對
    於各債務人並非必要共同訴訟，惟如債權人以數債務人為連
    帶清償之請求，於該債務人間即應屬類似必要共同訴訟，而
    有上開民事訴訟法第56條第1 款之適用。因此，連帶債務之
    債權人雖以數債務人為相對人聲請支付命令，茍僅數債務人
    中之一人提出異議，其異議之效力是否及於其他債務人，自
    應以該聲明異議之債務人抗辯事由於全體債務人有無合一確
    定之必要而定，如聲明異議之債務人提出非基於個人關係之
    抗辯，就行為當時以形式上觀之，該提出異議應屬有利益於
    其餘債務人，該異議之效力自應及之（參最高法院52年台上
    字第1930號判例）。本件原告原係以被告及訴外人鄧靖旺、
    鍾婉榆為連帶債務人，並聲請核發支付命令，惟其中僅被告
    為合法之異議，觀諸其異議內容略以：其已患癌症，無工作
    之能力，加之在外已積欠民間友人五百餘萬，已無還款能力
    等語，其內容係基於個人關係所為之抗辯，依上說明，應認
    其異議之效力僅及於被告而發生視同起訴之效力，並不及於
    訴外人鄧靖旺、鍾婉榆部分，無須併列其為被告，合先敘明
    。
貳、實體方面：
一、原告起訴主張：被告於民國95年5 月18日，邀同訴外人鄧靖
    旺、鍾婉榆為連帶保證人，與原告訂定貸款契約，向原告借
    款新台幣（下同）1, 000,000元，借款期間為自95年5 月18
    日至101 年5 月18日止，約定自借款日起，於每月18日本金
    按月平均攤還，利息按年息3%按月計付，遲延給付者，除按
    原訂利息外，自逾期之日起6 個月以內者，按上開利率百分
    之10，逾期超過6 個月者超過部分，按上開利率百分之百分
    之20計算之違約金，且全部債務視為到期。嗣原告與被告、
    訴外人鄧靖旺、鍾婉榆於96年11月9 日另訂立增補契約暨申
    請書，約定自96年6 月19日起，就尚未清償之本金為818,50
    2 元之償還方式，變更為前12個月於每月18日按月付息，自
    第13個月起，本金按月平均攤還，利息按月討付。惟被告僅
    繳納本金利息至97年6 月18日止，即未再依約繳納，迭經催
    討，均未清償，依兩造訂定之貸款契約第11條約定，上開借
    款即視為全部到期，尚欠有如主文第1 項所示之本金尚未清
    償，為此，爰依消費借貸之法律關係提起本件訴訟，並分別
    為如主文第1 項所示之聲明。
二、被告則辯稱：其於97年6 月間，多次向原告洽談協商，惟原
    告均不願放寬還款年限，且其已患癌症，無工作之能力，加
    之在外已積欠民間友人五百餘萬，已無還款能力等語，並聲
    明：請求駁回原告之訴。
三、經查，原告主張之事實，業據提出與其所述相符之貸款契約
    、增補契約暨申請書、放款戶帳號資料查詢單各1 紙為證，
    且被告對原告主張及上開證物均未爭執，堪信原告此部分之
    主張為真實。雖被告以上開情詞置辯，並提出診斷證明書、
    協議書各1 紙為證，然此係就系爭債務之償還方式以為抗辯
    ，與本件清償債務責任之成立無涉，是被告就此部分之抗辯
    ，委無足採。
四、按消費借貸契約，借用人應於約定期限內，返還與借用物種
    類、品質、數量相同之物；遲延之債務，以支付金錢為標的
    者，債權人得請求依法定利率計算之遲延利息，但約定利率
    較高者，仍從其約定利率；當事人得約定債務人於債務不履
    行時，應支付違約金，民法第478 條前段、第233 條第1 項
    、第250 條第1 項分別定有明文。本件被告既為上開借款之
    借款人，且未依約清償借款本息，已視同全部到期，尚欠原
    告如主文第1 項所示之本金、利息及違約金未清償，從而，
    原告本於兩造簽訂之貸款契約暨增補契約之約定，依消費借
    貸之法律關係，請求被告給付如主文第1 項所示之本金、利
    息及違約金，洵屬正當，應予准許。
據上論結，本件原告之訴為有理由，依民事訴訟法第78條，判決
如主文。
中    華    民    國    97    年    11    月    25    日
                  民事第三庭  法  官  陳心婷
以上正本證明與原本無異。
如對本判決上訴，須於判決送達後20日內向本院提出上訴狀。
                              書記官  林君燕
中    華    民    國    97    年    11    月    25    日


司法院資訊處製作；財團法人民間司法改革基金會備份。
